臺北高等行政法院判決
　　　　　　　　　　　　　　　　　　 93年度訴字第3959號
　　　　　　　　　　　　　　　.
原　　　告　甲○○
被　　　告　財政部臺北市國稅局
代　表　人　張盛和（局長）
訴訟代理人　乙○○
上列當事人間因綜合所得稅事件，原告不服財政部中華民國93年
10月13日台財訴字第09313527030號訴願決定，提起行政訴訟。
本院判決如下：
　　主  文
原告之訴駁回。
訴訟費用由原告負擔。
　　事  實
一、事實概要：原告90年度綜合所得稅結算申報，經被告查獲漏
    報其本人分別取自華宇電腦股份有限公司（以下簡稱華宇公
    司）、亞洲水泥股份有限公司（以下簡稱亞洲公司）緩課股
    票之營利所得各新台幣（下同）7,492,230元、28,600元，
    乃併課其當年度綜合所得稅，核定綜合所得總額為
    14,298,170元、淨額為13,662,170元，除發單補徵稅額
    1,591,968元外，並依所得稅法第110條第1項規定，按所漏
    稅額1,591,968元處0.2倍之罰鍰計318,300元（計至百元止
    ）。原告對罰鍰部分不服，申經復查結果，未獲准變更，提
    起訴願，亦遭決定駁回，遂向本院提起行政訴訟。
二、兩造聲明：
　(一)原告聲明：
    1.訴願決定、原處分關於罰鍰部分均撤銷。
    2.訴訟費用由被告負擔。
　(二)被告聲明：
    1.駁回原告之訴。
    2.訴訟費用由原告負擔。
三、兩造爭點：原告未收到系爭年度緩課股票轉讓所得申報憑單
              致漏報系爭營利所得，被告據以核處罰鍰，所為
              處分有無違誤？
　(一)原告主張之理由：
    查緩課股票轉讓所得申報憑單全有賴證券集中保管公司或證
    券公司提供，被告是否收到及何時收到，並不等同投資人亦
    有收到此類申報憑單。又緩課股票之產生與股票股利之產生
    有關，並非所有股票股利皆為緩課，除非係證券業工作人員
    ，否則一般投資大眾根本無從區分，須待收到申報憑單始能
    得知有無緩課股票之營利所得。本件原告申報當年度綜合所
    得稅時僅有綜合所得稅結算申報書及被告提供之電腦列印所
    得資料可供參考，系爭所得既未列入，如何期待原告得知？
    茲被告辯稱原告短漏報之營利所得係其轉讓或自行存入集中
    保管而致緩課原因消滅之結果，其有否應申報之所得，自身
    最為明暸，依法本即應為誠實申報，不待稽徵機關提供所得
    資料等語，惟股票種類繁多，除非經告知，否則納稅義務人
    自身難以明瞭，且有價證券存入集中保管並不等於轉讓，究
    屬轉讓或存入集中保管，亦非一般投資人所能明瞭，須由證
    券集中保管公司或證券公司提供扣繳憑單始能知悉。準此，
    原告未收到緩課股票轉讓所得申報憑單，無從得知是否有系
    爭營利所得，漏報稅額實難避免，被告自不得遽以認定原告
    有逃漏稅之故意或過失而處以罰鍰。
  (二)被告答辯之理由：
    1.按「納稅義務人應於每年5月1日起至5月31日止，填具結
      算申報書，向該管稽徵機關，申報其上一年度內構成綜合
      所得總額．．．，以及有關減免、扣除之事實，並應依其
      全年應納稅額減除．．．尚未抵繳之扣繳稅額及可扣抵稅
      額，計算其應納之結算稅額，於申報前自行繳納。．．．
      」、「納稅義務人已依本法規定辦理結算申報，但對依本
      法規定應申報課稅之所得額有漏報或短報情事者，處以所
      漏稅額2倍以下之罰鍰。」，分別為所得稅法第71條第1項
      及第110條第1項所明定。次按「公司以其未分配盈餘增資
      供左列之用者，其股東因而取得之新發行記名股票，免予
      計入該股東當年度綜合所得額；．．．但此類股票轉讓、
      贈與或作為遺產分配時，面額部分應作為轉讓、贈與或作
      為遺產分配時所屬年度之所得，申報課稅。至實際轉讓價
      格或贈與遺產分配時之時價，如低於面額時，以實際轉讓
      價格或贈與、遺產分配之時價申報．．．。」，復為行為
      時促進產業升級條例第16條所明定。又按「參加人送存保
      管事業之有價證券，以參加人或其客戶本人所有，且非屬
      促進產業升級條例第16條及第17條或中華民國79年底前施
      行之獎勵投資條例第13條之緩課股票者為限。」，行為時
      有價證券集中保管帳簿劃撥作業辦法（以下簡稱有價證券
      集保辦法）第15條第1項定有明文。另「．．．公司股東
      取得符合促進產業升級條例第16條、第17條或原獎勵投資
      條例第13條規定之新發行記名股票，如於取得後始不欲享
      受免予計入當年度所得額課稅之獎勵（放棄緩課）或於取
      得後將是項股票送存臺灣證券集中保管股份有限公司集中
      保管時，應由股東併入放棄緩課年度或送存集中保管年度
      所得課徵所得稅。」，為財政部87年9月3日台財稅字第
      871960828號函所明釋。
    2.本件原告漏報取自華宇公司、亞洲公司緩課股票之營利所
      得共計7,520,830元，經被告所屬大安分局查獲，遂併課
      其當年度綜合所得稅，核定綜合所得總額為14,298,170元
      、淨額為13,662,170元，除發單補徵稅額1,591,968元外
      ，並依所得稅法第110條第1項規定，按短漏稅額
      1,591,968元處0.2倍之罰鍰318,300元（計至百元止）。
      茲原告訴稱其所得資料全部經由被告提供下載，如有短漏
      情事，亦屬被告資料不全及扣繳單位寄發扣繳憑單疏漏所
      致，絕非故意不報，理應免罰云云，資為爭議。
    3.經查緩課股票係屬法令所賦予投資人享受延後納稅時間利
      益之權利，自可由投資人選擇享受或放棄享受緩課，且依
      有價證券集保辦法第15條規定，送存集中保管之有價證券
      ，以非屬緩課股票者為限，是以投資人如為便於股票之保
      管及日後之移轉，將所持有之緩課股票送存集中保管，可
      認係其選擇自緩課股票送存集中保管之日起，放棄享受緩
      課之權利，故於緩課股票送存集中保管之日所屬年度，投
      資人即負有納稅義務。次查原告分別於90年5月10日轉讓
      及同年6月7日送存集中保管其所有華宇公司之緩課股票，
      營利所得7,492,230元（其中屬轉讓部分分別為5,480,160
      元、512,070元，屬送存集中保管部分為1,500,000元），
      另於90年12月10日送存集中保管亞洲公司之緩課股票，營
      利所得28,600元，有卷附系爭營利所得之緩課股票轉讓所
      得申報憑單可稽，亦為原告所不爭執，是原告對於系爭緩
      課股票於90年度有納稅義務堪可信實。
    4.又稽徵機關提供個人所得資料，純屬基於便民服務之美意
      ，供納稅義務人辦理年度綜合所得稅結算申報之參考，尚
      難據為法律效果之主張，被告亦一再宣導，納稅義務人下
      載之個人所得資料，僅係查詢參考性質，仍應就各該個人
      年度實際應申報之所得及稅籍資料作調整或修正後據實申
      報。經查原告短漏報之營利所得係其轉讓或自行存入集中
      保管而致緩課原因消滅之結果，已如前述，其有否應申報
      之所得，自身最為明瞭，依法本應誠實申報，非待稽徵機
      關提供所得資料，是其既有應誠實申報之義務，自不因稽
      徵機關有無提供所得資料而異，原告竟執以被告提供之所
      得資料不全而據為免罰，無非卸責之詞，要非可取。況原
      告主觀上雖無故意漏報之意思，然其未申報系爭緩課股票
      營利所得之違章事證明確，有被告查獲之相關違章證據附
      卷可稽，原告既有系爭營利所得之納稅義務，自應更注意
      使之符合稅法所定之強行規定，審諸所稱漏報事由，亦均
      非不可避免，則其應注意且能注意而不注意，即顯有疏忽
      ，縱非故意亦難謂為無過失，參照司法院大法官會議釋字
      第275號解釋「．．．但應受行政罰之行為，僅須違反禁
      止規定或作為義務，而不以發生損害或危險為其要件者，
      推定為有過失，於行為人不能舉證證明自己無過失時，即
      應受罰。」意旨，被告對之所處罰鍰，揆諸首揭規定，自
      屬有據。至被告原處分從低處以所漏稅額0.2倍罰鍰，實
      已考量原告之違章情節所為之適切裁罰，亦無不合，應予
      維持。據上論述，本件原處分並無違誤，原告所訴無理由
      ，應予駁回。
　　理  由
一、按「凡有中華民國來源所得之個人，應就其中華民國來源之
    所得，依本法規定，課徵綜合所得稅。」、「個人之綜合所
    得總額，以其全年左列各類所得合併計算之︰第一類︰營利
    所得︰公司股東所獲分配之股利總額、合作社社員所獲分配
    之盈餘總額、合夥組織營利事業之合夥人每年度應分配之盈
    餘總額、獨資資本主每年自其獨資經營事業所得之盈餘總額
    及個人一時貿易之盈餘皆屬之。．．．」，分別為行為時所
    得稅法第2條第1項及第14條第1項第1類所明定。又按「納稅
    義務人已依本法規定辦理結算申報，但對依本法規定應申報
    課稅之所得額有漏報或短報情事者，處以所漏稅額兩倍以下
    之罰鍰。」，復為行為時所得稅法第110條第1項所規定。
二、本件原告90年度綜合所得稅結算申報，原告對被告核定其漏
    報其本人取自華宇公司及亞洲公司緩課股票之營利所得共計
    7,520,830元，致短漏所得稅額1,591,968元，按所漏稅額課
    處0.2倍之罰鍰計318,300元（計至百元止）一節不服，並主
    張其並未收到緩課扣繳憑單，亦不知股數，僅有被告提供之
    電腦列印所得資料可供參考，故其絕非故意不報，理應免罰
    等語。惟查原告於90年5月10日轉讓其所有華宇公司之緩課
    股票5,480,160元、512,070元，嗣於90年6月7日送存集中保
    管其所有華宇公司之緩課股票1,500,000元，並於90年12月
    10日送存集中保管亞洲公司之緩課股票計28,600元，有華宇
    公司及亞洲公司緩課股票轉讓所得申報憑單等影本附於原處
    分卷可稽，復為原告所不爭，自堪認為實在，所稱並非故意
    不予申報亦無解於其漏報所得違章之成立。且綜合所得稅制
    係採結算申報制，納稅義務人本負有據實辦理申報所得之義
    務，無待稅捐稽徵機關之通知或催告，原告當年度既有系爭
    所得，即依法負有申報義務，自不能以被告所提供之個人所
    得資料內容有疏漏而免除其申報所得之義務；況緩課股票係
    屬法令所賦予投資人享受延後納稅時間利益之權利，原告於
    買賣轉讓或送存集中保管緩課股票之際，即應對其負有納稅
    義務知之甚詳，自無藉由未收到緩課股票轉讓所得申報憑單
    即得以解免，所言殊有誤解。故被告以原告本年度短漏報其
    營利所得計7,520,830元，乃併課其綜合所得總額，並按所
    漏稅額1,591,968元處以0.2倍罰鍰318,300元（計至百元止
    ），即非無憑。從而本件被告所為課處罰鍰之處分，揆諸首
    揭法條規定及司法院大法官會議釋字第275號解釋意旨，並
    無違誤，訴願決定予以維持，亦無不合，原告徒執前詞，訴
    請撤銷，為無理由，應予駁回。
據上論結，本件原告之訴為無理由，依行政訴訟法第98條第3項
前段，判決如主文。
中　　華　　民　　國　　94　　年　  11　　月　　9　　 日
                    第二庭審判長  法    官  鄭忠仁
                                  法    官  李得灶
                                  法    官  林育如
上為正本係照原本作成。
如不服本判決，應於送達後20日內，向本院提出上訴狀並表明上
訴理由，如於本判決宣示後送達前提起上訴者，應於判決送達後
20日內補提上訴理由書（須按他造人數附繕本）。
中　　華　　民　　國　　94　　年　  11　　月　　9　　 日
      　　　　　　　　　　　　　　書 記 官　林惠堉
